【裁判字號】    95,上訴,2836
【裁判日期】    951108
【裁判案由】    偽造有價證券等
【裁判全文】
臺灣高等法院刑事判決                95年度上訴字第2836號
上  訴  人
即  被  告  丙○○
                    （現於臺灣台北監獄執行中）
指定辯護人  本院公設辯護人王永炫
上列上訴人因偽造有價證券等案件，不服臺灣臺北地方法院94年
度訴字第169 號，中華民國95年6月7日第一審判決（起訴案號：
臺灣臺北地方法院檢察署93年度偵緝字第1724號），提起上訴，
本院判決如下：
    主  文
上訴駁回。
    事  實
一、丙○○於民國（下同）77年間因公共危險案件，經法院判處
    有期徒刑八年確定，甫於91年1 月26日殘刑執行完畢。竟不
    知悔改，於91年4 月29日在友人姜仁杉位於台北縣中和市○○路之辦公室內，見姜仁杉拾獲一塑膠袋內裝有發票人為甲○○、付款人為華南銀行三重分行之空白支票一本等物，而
    意圖為自己不法之所有，徒手竊取其中發票人處已蓋有「甲○○」印文，發票日及金額均空白之票號為ＧＢ0000000 號
    支票一張。旋即於同日下午3 時許，與楊錦煌在台北市○○
    區○○路一段77號乙○○所經營之「新滿憶餐廳」消費後，
    竟意圖供行使之用，在上開空白支票上填寫發票日為91 年5
    月1日，金額為新台幣（下同）2萬元，偽造完成甲○○名義
    簽發之支票一紙，並由不知情之楊錦煌於支票背面背書後交
    付乙○○做為消費之對價而行使。嗣乙○○於91年4月30 日
    至誠泰商業銀行提示上開支票，因甲○○已掛失止付而遭退
    票，經台北市票據交換所函警偵辦，因而循線查獲。
二、案經甲○○訴由臺北市政府警察局士林分局報告臺灣士林地
    方法院檢察署檢察官呈請臺灣高等法院檢察署檢察長令轉臺
    灣臺北地方法院檢察署檢察官偵查起訴。
    理  由
一、訊據上訴人即被告丙○○固不否認使用上揭支票之情，但矢
    口否認有何竊盜及偽造有價證券之犯行，辯稱：系爭支票係
    黃炳源交給伊，交給伊時已經填寫金額及日期，非伊所填寫
    云云。惟查：上揭犯罪事實已據被告於原審坦承不諱（見原
    審卷(二)第228 、241 頁），核與證人姜仁杉於原審證稱：當
    時在中和開公司，有撿到一個袋子，裡面裝有護照、支票等
    物品，撿到後就放在辦公室即外出工作，被告拿走其中部分
    東西等語（見原審卷(一)第44頁）；證人楊錦煌於警詢中證稱
    ：91年4月29日下午3時許與朋友「阿西」（即被告）一同前
    往鄰居乙○○開設之新滿憶餐廳消費，阿西主動拿一張面額
    二萬元支票給我去付帳，並由我親自背書等語（見士檢91年
    度偵字第9666號卷第36至37頁）；及證人乙○○於警詢中證
    稱：鄰居和二個朋友於4 月29日到我店中消費，拿本案支票
    付帳等語（見同上偵查卷第41頁）之證述情節相符。此外，
    證人即告訴人甲○○於警詢中亦證稱：91年4 月21日家中遭
    竊，遭竊取空白支票，同年5月2日由華南銀行通知該票號Ｇ
    Ｂ0000000 號支票因印鑑不符遭退票，始知支票被冒用等語
    （見同上偵查卷第44至46頁），並有支票掛失止付通知書、
    遺失票據申報書影本及本案支票原本、退票理由單正本各一
    紙附卷足憑（見同上偵查卷第五五至五七頁）。且經被告於
    原審當庭書寫阿拉伯數字「０到９、壹、貳、參、肆、伍、
    元、百、千、萬、整、或、勵」等字各五次，以肉眼比對本
    案支票上發票日及金額之字跡，就運筆習慣、筆順、外形等
    ，均極為相似，足堪認定本案系爭支票上發票日及金額確係
    由被告所填寫，堪認被告之任意性自白核與事實相符，自得
    採為論罪之依據。被告事後翻異前詞，否認犯行，顯係卸責
    之詞，自無足取。本案事證明確，被告犯行，洵堪認定。
二、核被告丙○○所為，係犯刑法第320條第1項之竊盜罪及第20
    1條第1項之偽造有價證券罪。被告將偽造之支票交不知情之
    楊錦煌行使，為間接正犯。其行使之低度行為應為意圖行使
    而偽造支票之高度行為所吸收，僅論以偽造有價證券罪。被
    告所犯竊盜罪及偽造有價證券罪間，有方法結果之牽連關係
    。雖被告行為後，刑法第55條關於牽連犯之規定刪除，並於
    95年7月1日施行，比較修正前後，修正前之數罪從一重罪處
    斷，修正後之規定，數罪應予併罰，自以修正前規定較有利
    於被告，依新刑法第2條第1項規定，應適用修正前之規定，
    即應依修正前刑法第55條規定，從一重之偽造有價證券罪處
    斷。又被告於77年間因公共危險案件，經法院判處有期徒刑
    八年確定，甫於91年1 月26日殘刑執行完畢，有本院被告前
    案紀錄表可稽，其於五年內再故意犯本件有期徒刑以上之罪
    ，為累犯，雖刑法第47條亦經修正，惟不論依修正前後之規
    定，被告所為均構成累犯，該修正結果並無不利被告，爰依
    修正後之刑法第47條規定加重其刑。公訴人雖僅就偽造有價
    證券之犯行提起公訴，然檢察官就犯罪事實一部起訴者，其
    效力及於全部，本件被告竊盜部分之犯罪事實，與上揭論罪
    科刑之偽造有價證券罪部分，有牽連犯之關係，已如前述，
    本院自應就屬於裁判上一罪之竊盜罪部分一併加以裁判。
三、原審以被告所為事證明確，犯行可以認定，適用刑法第201
    條第1 項、第320條第1項，行為時之刑法第55條、第47條，
    行為時之罰金罰鍰提高標準條例第1 條前段，並審酌被告正
    值青壯，不思合法正當途徑獲得財富，竟竊取他人空白支票
    偽造使用，妨害票據之流通、信用，且被告前科累牘，犯罪
    後供詞反覆，遲至最後一次審理時始坦承犯行之態度，暨被
    告之智識程度、所得財物及犯罪之動機、目的等一切情狀，
    量處有期徒刑3 年3月，並依刑法第205條規定就偽造之系爭
    支票宣告沒收，經核其認事用法，證據取捨，均無不合，所
    量之刑亦稱允適，被告上訴否認犯行，為無理由，應予駁回
    。
據上論斷，應依刑事訴訟法第368條，判決如主文。
本案經檢察官田炳麟到庭執行職務。
中    華    民    國    95    年    11    月    8     日
                  刑事第十庭    審判長法  官  劉景星
                                      法  官  陳志洋
                                      法  官  李春地
以上正本證明與原本無異。
如不服本判決，應於收受送達後十日內向本院提出上訴書狀，其
未敘述上訴之理由者並得於提起上訴後十日內向本院補提理由書
（均須按他造當事人之人數附繕本）。
                                      書記官  蘇秋
中    華    民    國    95    年    11    月    14    日
附錄：本案論罪科刑法條全文
中華民國刑法第201條第1項：
意圖供行使之用，而偽造、變造公債票、公司股票或其他有價證
券者，處3年以上10年以下有期徒刑，得併科3千元以下罰金。
中華民國刑法第320條第1項：
意圖為自己或第三人不法之所有，而竊取他人之動產者，為竊盜
罪，處5年以下有期徒刑、拘役或5百元以下罰金。


司法院資訊處製作；財團法人民間司法改革基金會備份。
